【裁判字號】    88,訴,2328
【裁判日期】    890111
【裁判案由】    違反槍砲彈藥刀械管制條例
【裁判全文】
臺灣臺中地方法院刑事判決                        八十八年度訴字第二三二八號
    公  訴  人  臺灣台中地方法院檢察署檢察官
    被      告  甲○○
右列被告因違反槍砲彈藥刀械管制條例案件，經檢察官提起公訴（八十八年度偵字第
一九八五六號），本院判決如左：
    主    文
甲○○未經許可，持有可發射子彈具有殺傷力之槍枝，累犯，處有期徒刑壹年參月，
併科罰金新台幣參萬元，罰金如易服勞役，以新台幣玖佰元即銀元參佰元折算壹日，
扣案之改造九０貝瑞塔手槍壹把（含彈匣壹個，槍枝管制編號：000000000
0號）沒收。又未經許可，持有可發射子彈具有殺傷力之槍枝，累犯，處有期徒刑壹
年參月，併科罰金新台幣參萬元，罰金如易服勞役，以新台幣玖佰元即銀元參佰元折
算壹日，扣案之改造八厘米手槍壹把（含彈匣壹個，槍枝管制編號：0000000
000號）沒收。應執行有期徒刑貳年肆月，併科罰金新台幣陸萬元，罰金如易服勞
役，以新台幣玖佰元即銀元參佰元折算壹日，扣案之改造九０貝瑞塔手槍壹把（含彈
匣壹個，槍枝管制編號：0000000000號）及改造八厘米手槍壹把（含彈匣
壹個，槍枝管制編號：0000000000號），均沒收。
    事    實
一、甲○○前曾因違反麻醉藥品管理條例及肅清煙毒條例等案件，先後經本院於民國
    八十二年十一月十四日、八十三年十月十二日，分別以八十二年易字第七０九四
    號、八十三年訴字第八九四號，各判處有期徒刑四月及三年十月確定，並定應執
    行有期徒刑四年，甫於八十七年八月九日假釋期滿執行完畢。詎甲○○仍不知悔
    改，於八十七年十一月間某日，在台中市○○路某玩具店內，以新台幣（下同）
    六千五百元之價格，購買已將仿ＢＥＲＥＴＴ廠半自動手槍製造之金屬玩具手槍
    塑膠槍管內阻鐵拆除，改造成具殺傷力之改造九○貝瑞塔手槍一把（含彈匣壹個
    ），即自該時起，無故持有之；復另行起意，於八十八年六月間某日，在上開同
    一玩具店內，以七千五百元之價格，購買已將仿ＷＡＬＴＨＥＲ廠半自動手槍製
    造之金屬玩具手槍更換已貫通之土造金屬槍管，改造而成具殺傷力之改造八厘米
    手槍一把（含彈匣壹個），並自該時起，無故持有之。嗣於八十八年九月八日下
    午六時許，因警員持檢察官簽發之搜索票至甲○○位於台中市○○路二八○巷三
    九弄二一號之住處搜索，並查獲玩具金屬空彈殼之改造八厘米子彈半成品二顆後
    ，甲○○甫供出上情，並為警於同日下午七時許，在台中市○○○路四一一號四
    樓查獲上開改造手槍二把（均含彈匣各壹個）、玩具金屬空彈殼之改造八厘米子
    彈半成品四顆、不具殺傷力之改造九○子彈成品六顆及改造八厘米子彈成品一顆
    。
二、案經台中縣警察局霧峰分局報請臺灣台中地方法院檢察署檢察官偵查起訴。
    理    由
一、訊據被告甲○○固對於其分別於右揭時地購買槍彈，並為警查獲等事實坦承不諱
    ，惟仍否認其有何違反槍砲彈藥刀械管制條例罪之犯行，辯稱：其因認為手槍漂
    亮，且均屬玩具手槍，並經店家告知確實合法，甫行購買；又其試射之改造九○
    貝瑞塔手槍槍管雖已貫通，然其試射改造八厘米手槍之結果，發現該手槍槍管易
    滑落，是認均屬玩具手槍無誤，其確實不知手槍二把均係具殺傷力之手槍云云。
    惟查，上開事實業據被告先後於警訊及八十八年九月九日檢察官偵訊時坦承不諱
    ，復有上開具殺傷力之改造九○貝瑞塔手槍及改造八厘米手槍各一把扣案可資佐
    證。又該扣案之槍枝二把經送內政部警政署刑事警察局鑑驗之結果，認改造九○
    貝瑞塔手槍一把係仿ＢＥＲＥＴＴ廠半自動手槍製造之金屬玩具手槍拆除塑膠槍
    管內阻鐵改造而成，以擊發底火（藥）引爆裝填子彈內火藥為發射動力，其擊發
    機械性能良好，依對同型式同材質之槍枝實驗結果，倘裝填子彈適當（即裝填底
    火、適量火藥及金屬彈丸等使成為適合送鑑槍枝擊發，構造完整之子彈），則其
    最具威力之發射動能，均可達每平方公分二十焦耳以上，足以穿入人體皮膚層；
    且認改造八厘米手槍一把係由仿ＷＡＬＴＨＥＲ廠半自動手槍製造之金屬玩具手
    槍更換已貫通之土造金屬槍管改造而成，滑套雖易脫離槍身，惟仍可供發射子彈
    使用，認具有殺傷力，有該局八十八年十月五日刑鑑字第九九四三九號鑑驗通知
    書及所附槍枝殺傷力鑑驗說明在卷足憑。再者被告雖辯稱其係因認手槍二把均屬
    玩具手槍，並經店家告知確實合法，甫行購買，又其試射之改造九○貝瑞塔手槍
    槍管雖已貫通，然其試射改造八厘米手槍之結果，發現該手槍槍管易滑落，甫認
    均屬玩具手槍，且確實不知手槍二把均係具殺傷力之手槍等情，惟查被告既非槍
    彈專家，是其空言否認上開鑑定結果，認為該二把手槍均應係玩具手槍，且不具
    殺傷力云云，已非可採；且其既供承確曾試射上開改造九○貝瑞塔手槍時，槍管
    業已貫通，且亦曾試射改造八厘米手槍，其後並將之放置於其友人位於台中市○
    ○○路四一一號四樓走廊之髒衣服堆中等語，足見被告確實知悉上開槍枝確經改
    造且顯非合法，蓋被告果若不知該手槍業經改造，何以有將上開槍枝另行藏放之
    必要？亦即被告空言陳稱其係經店家告知確屬合法甫購買該槍枝云云，顯係矯飾
    之詞，無足採信。本件事證明確，被告上開犯行，堪以認定。
二、核被告所為，均係犯槍砲彈藥刀械管制條例第十一條第四項之罪。被告先後持有
    上開手槍二枝之時間已約相距七月之久，其犯罪時間顯非緊接，犯意應屬各別，
    是應予分論併罰。被告前曾因違反麻醉藥品管理條例及肅清煙毒條例等案件，先
    後經本院於八十二年十一月十四日、八十三年十月十二日，分別以八十二年易字
    第七０九四號、八十三年訴字第八九四號，各判處有期徒刑四月及三年十月確定
    ，並定應執行有期徒刑四年，甫於八十七年八月九日假釋期滿執行完畢，此有本
    院被告全國前案紀錄表附卷足參，其於五年內再犯本件最重本刑為有期徒刑以上
    之罪，為累犯，應依刑法第四十七條之規定加重其刑。爰審酌被告犯罪之動機、
    目的、手段、持有改造手槍對社會治安造成之危害甚鉅、被告犯罪後態度尚稱良
    好等一切情狀，各量處如主文所示之刑，並定其應執行刑，且就併科罰金部分諭
    知易服勞役之折算標準。扣案之可發射子彈，均具殺傷力之改造九○貝瑞塔手槍
    及改造八厘米手槍各一把，均係違禁物，應依刑法第三十八條第一項第一款之規
    定宣告沒收。至扣案之八厘米子彈半成品六顆，均屬玩具金屬空彈殼，與扣案之
    改造九○子彈成品六顆及改造八厘米子彈成品一顆，因依現狀，均不具殺傷力，
    有內政部警政署刑事警察局上開鑑驗通知書在卷可憑，亦與本案上開犯行無涉，
    且非屬違禁物，亦非供被告犯罪所用之物，爰不另為沒收之諭知，附此敘明。
三、本件被告犯槍砲彈藥刀械管制條例第第十一條第四項之罪，固經判處有期徒刑。
    惟按人民身體之自由應予保障，憲法第八條第一項定有明文；又限制人民身體之
    自由，應合於憲法第二十三條基本人權之限制；且保安處分係對受處分人將來之
    危險性所為拘束其身體、自由等之處置，以達教化與治療之目的，屬刑罰之補充
    制度。是本諸法治國家保障人權之原理及刑法之保護作用，其法律規定之內容，
    應受比例原則之規範，使保安處分之宣告，與行為人所為行為之嚴重性、行為人
    所表現之危險性，及對於行為人未來行為之期待性相當。且因槍砲彈藥刀械管制
    條例第十九條第一項規定：「犯第七條、第八條、第十條、第十一條、第十二條
    第一項至第三項、第十三條第一項至第三項之罪，經判處有期徒刑者，應於刑之
    執行完畢或赦免後，令入勞動場所，強制工作，其期間為三年。」之規定，因不
    問對行為人有無預防矯治其社會危險性之必要，一律宣付強制工作三年，限制其
    中不具社會危險性之受處分人之身體、自由部分，其所採措施與所欲達成預防矯
    治之目的及所需程度，不合憲法第二十三條所定之比例原則，業經大法官會議釋
    字第四七一號解釋，犯上開條例第十九條所定之罪，不問對行為人有無預防矯治
    其社會危險性之必要，一律宣付強制工作三年之部分不再適用，並改由法官審理
    時，依個案情節及是否符合比例原則，按職權決定是否宣付強制工作。查本件被
    告持有之改造手槍二把，非為供犯他罪所需而持有，亦未持犯他罪，且其持有者
    ，均係改造手槍，而殺傷力及對於社會所生危害尚不若制式手槍，此外亦無證據
    認定被告確有刑法第九十條所定，有犯罪習慣或以犯罪為常業或因遊蕩或懶惰成
    習而犯罪之情事，是核無藉宣告強制工作，以預防矯治其社會危險性之必要，揆
    諸前揭解釋意旨，自應無對被告宣付強制工作之必要，附此敘明。
據上論斷，應依刑事訴訟法第二百九十九條第一項前段，槍砲彈藥刀械管制條例第十
一條第四項，刑法第十一條前段、第五十一條第五款、第七款、第四十七條、第四十
二條第二項、第三十八條第一項第一款，罰金罰鍰提高標準條例第二條，判決如主文
。
中      華      民      國      八十九      年      一    月    十一    日
                                臺灣台中地方法院刑事第六庭
                                    法    官  許  惠  瑜
右正本證明與原本無異。
如不服本判決，應於送達後十日內向本院提出上訴狀（須附繕本），上訴於台灣高等
法院台中分院。
                                     書記官
中      華      民      國      八十九     年      一     月    十一    日
附錄論罪科刑法條
槍砲彈藥刀械管制條例第十一條第四項：未經許可，持有、寄藏或意圖販賣而陳列第
一項所列槍砲者，處一年以上七年以下有期徒刑，併科新台幣七百萬元以下罰金。


司法院資訊處製作；財團法人民間司法改革基金會備份。
